臺灣高等法院臺中分院民事判決
111年度再易字第7號
再審  原告  樂勢整合創意有限公司
法定代理人  林太郎  
訴訟代理人  林凱律師  
            蔡宜衡律師
再審  被告  楊淳溥  
上列當事人間請求返還委任費用及不當得利事件，再審原告對於
民國110年11月17日本院109年度上字第520號確定判決提起再審
，本院於111年3月15日言詞辯論終結，判決如下：
    主  文
再審之訴駁回。
再審訴訟費用由再審原告負擔。
    事實及理由
一、程序事項：
  ㈠民事訴訟法第500條第1項、第2項前段規定：「再審之訴，應
    於30日之不變期間內提起。前項期間，自判決確定時起算，
    判決於送達前確定者，自送達時起算；其再審之理由發生或
    知悉在後者，均自知悉時起算。」本件兩造間請求返還委任
    費用及不當得利事件，前經本院於民國110年11月17日以109
    年度上字第520號判決確定（下稱原確定判決），該判決正
    本於110年11月22日送達再審原告，有送達證書在卷可稽（
    原確定判決第二審卷第505頁）。而再審原告於110年12月16
    日提起再審之訴，有民事再審起訴狀所蓋本院收文戳章可查
    （本院再審卷第3頁），揆諸首開規定，再審原告提起本件
    再審之訴，並未逾30日之再審期間。
　㈡再審被告經合法通知，未於言詞辯論期日到場，核無民事訴
    訟法第386條各款所列情形，爰依再審原告之聲請，由其一
    造辯論而為判決。　
二、再審意旨略以：
　㈠原判決有民事訴訟法第497條前段「就足影響於判決之重要證
    據，漏未斟酌」之再審事由：
　　兩造雖約定再審被告應給付再審原告之報酬，應於簽約後7
    日給付第一期款新台幣(下同)100萬元；簽約後30日內給付
    第二期款42.5萬元；試營運上線後每月給付15萬元(共8個月
    )。惟因兩造事後已合意變更創業方案，由開設實體店面變
    更為網路營運，付款之時間亦合意變更，此由兩造108年2月
    28日至108年4月2日間之LINE對話訊息及電子郵件即可知悉
    。故再審被告對第二期以後之款項，已拋棄期前利益。其所
    給付之報酬187萬5,000元中，扣除第一、二期款後之45萬元
    (計算式：0000000－0000000－000000＝450000)，並非超額給
    付之報酬。原確定判決未予審酌兩造間前開之對話訊息，逕
    認再審原告未舉證證明，自有違誤。
　㈡原判決有民事訴訟法第496條第1項第1款「適用法規顯有錯誤
    」之再審事由：
　  縱認再審被告尚無給付第二期以後款項之義務，惟再審被告
    拋棄期前利益提前清償，依民法第316條、180條第1項第2款
    之規定，亦不得請求返還。原確定判決未查，自有未適用民
    法第316條、及180條第1項第2款等相關規定之違法。
　㈢聲明：
　　⒈原確定判決不利於再審原告部分廢棄。
　　⒉上開廢棄部分，再審被告之訴駁回。
三、得心證之理由：
　㈠按民事訴訟法第497條所謂就足影響於判決之重要證物，漏未
    斟酌，係指足以影響判決基礎之重要證物，雖當事人已在前
    訴訟程序提出，然未經確定裁判加以斟酌而言，且以該證物
    足以動搖原確定裁判基礎者為限，若於裁判理由項下說明無
    調查必要，或縱經斟酌亦不足影響裁判基礎之意見，即與漏
    未斟酌有間，不得據為再審理由。查：
　　⒈本件係因再審被告有創業之需求，而委由再審原告提供自
      創品牌經營之創業輔導相關服務。再審被告應給付之費用
      分為二大階段。即設計商標、標語、網站及專屬管理系統
      之架設與開設實體店面及作業規範等設計成果之產出，此
      階段之費用合計250萬元；另對於再審原告所營事業經營
      過程之專業諮詢、技術之傳授以及人員之培訓等，則以每
      年支付管理費12.5萬元之方式給付。而本件兩造嗣於108
      年4月24日提前終止契約，並未進行至第二階段經營管理
      之階段，故關於第一階段之250萬元，應如何給付，何時
      給付，端視再審原告針對第一階段契約之履行程度而定。
　　⒉再審被告固於前訴訟程序提出兩造於108年2月28日至108年
      4月2日間之LINE對話訊息及電子郵件為證，惟再審被告明
      確於108年3月28日之對話中表示「我的第三筆(指第一階
      段的第三期款)應該是試營運後才給」等語(參一審卷第19
      5頁)。足見，再審被告仍不認為其有提前給付第三期款項
      之義務。
　　⒊又關於第一階段之第三期款項(即每月15萬元)，契約原本
      即約定「試營運上線後每月10號(一共分8個月支付)內以
      現金給付」，本件即使兩造將創業方案由原本開設實體店
      面，變更為網路營運，惟兩造關於試營運之後，才開始支
      付第三期款項之約定，並未變更。茲再審原告既無法證明
      再審被告已經開始以網路營運之方式試營運，再審被告自
      無支付每月15萬元費用之義務。
　　⒋基上，縱經斟酌兩造間LINE對話訊息或電子郵件等證據，
      亦不足影響裁判之基礎，參照上開說明，即與漏未斟酌有
      間，不得據為再審理由。
  ㈡再審原告另主張原確定判決未適用民法第180條第1項第2款及
    316條之規定等語，查：
　　⒈依兩造所簽訂之契約內容觀之，再審原告應提供之服務包
      括商標、標語、網站及專屬管理系統之架設與開設實體店
      面及作業規範等設計成果之產出，若再審原告未完成即屬
      違約，故此部分契約之標的重在「一定工作之完成」，應
      屬承攬之性質。
　　⒉按定有清償期者，如無反對之意思表示時，債務人得於期
      前為清償；債務人於未到期之債務因清償而為給付者，不
      得請求返還，民法第316條、180條第1項第2款固定有明文
      。惟承攬契約之終止，僅使契約自終止之時起向將來消滅
      ，並無溯及效力，定作人固仍應就契約終止前承攬人已完
      成工作部分給付報酬，惟定作人於契約終止前如已超付承
      攬人完成工作所得受領之報酬，於契約終止後，承攬人就
      該超額報酬受有利益之原因即失其存在，定作人非不得依
      不當得利規定請求返還之（最高法院108度台上字第2168
      號民事判決可參）。可知，於承攬契約終止時，雙方之權
      利義務當依上述原則處理，此部分應視為民法第316條、
      及180條第1項第2款之特別規定。兩造之承攬契約既經提
      前終止，自應依此原則進行結算。茲系爭事業既未進入試
      營運之階段，再審被告即無給付第一階段之第二期以後款
      項之義務，已如前述。則原確定判決因而認定再審被告所
      給付之第三期款項45萬元乃超額給付，判命再審原告返還
      ，自無適用法規錯誤可言。
　㈢綜上，原確定判決並無適用法規顯有錯誤，或就足影響於判
    決之重要證物，漏未斟酌之違法，再審原告據此提起再審之
    訴，為無理由，應予駁回。　　
四、結論：本件再審之訴為無理由，爰判決如主文。
中　　華　　民　　國　　111 　年　   3  　月　　29　　日
                  民事第七庭    審判長法　官  王　銘
　　　　　　　　　　　      　　　　　法　官  唐敏寶
　　　　　　　　　　　      　　　　　法　官  高英賓
正本係照原本作成。
不得上訴。
                                      書記官  吳伊婷　　
　　　　　　　　　　　　　　　　　　　
中　　華　　民　　國　　111 　年　　3 　　月　　29　　日